【裁判字號】    86,訴,2485
【裁判日期】    890915
【裁判案由】    違反稅捐稽徵法等
【裁判全文】
臺灣臺北地方法院刑事判決                        八十六年度訴字第二四八五號
    公  訴  人  臺灣臺北地方法院檢察署檢察官
    被      告  丁○○
    被      告  丙○○
右列被告等因違反稅捐稽徵法等案件，經檢察官提起公訴（八十六年度偵緝字第五九
八號、八十六年度偵緝字第六六四號），本院判決如左：
    主  文
丁○○、丙○○均無罪。
    理  由
一、公訴意旨略以：甲○○係台北縣蘆洲鄉○○○路九十七巷九號五樓勤興工程行之
    負責人，於民國八十三、四年間，向晃茂營造股份有限公司、億群建設股份有限
    公司各承包臺北縣中壢市○○路領袖王朝工地外牆磁磚工程、內牆粉刷與地磚工
    程，及苗栗縣頭份鎮陽明山莊工地外牆磁磚工程、內牆粉刷工程，並將其中部分
    工程轉包給丁○○、丙○○等人，由丁○○、丙○○自行招募工人施工，再向甲○○領取工資，詎丁○○明知陳朱雀、龔仁崇、詹進三、黃正和、曾振共、蘇忠
    義、劉宇文、林嘉發、黃秋益、董永昌等人並未受僱領取工資，仍於八十三年間
    以渠等名義，虛列工資報表，向甲○○領取二百六十萬元之工資，於八十四年續
    以蘇忠義名義領取十九萬元工資，丙○○亦明知未曾僱用邱文和、林宜淋、蔡輝
    煌、黃俊雄、徐清水等人工作，卻於八十三年間以渠等名義，偽列工資報表，向
    甲○○領取一百五十萬元之薪資，於八十四年接續以邱文和、林宜淋、蔡輝煌名
    義，領取五十七萬元工資，使不知情之甲○○將此不實事項登載於附隨其業務所
    製作之各該年度各類所得扣繳扣繳憑單。嗣於翌年持上開登載不實之扣繳憑單向
    稅捐稽徵機關辦理結算申報，以逃漏稅捐，足生損害於甲○○、陳朱雀、邱文和
    等人及稅捐稽徵之正確性，而認被告丁○○、丙○○涉有刑法第二百十六條、第
    二百十五條之行使業務上登載不實文書罪嫌，及稅捐稽徵法第四十一條罪嫌云云
    。
二、按犯罪事實應依證據認定之，無證據不得推定其犯罪事實。又不能證明被告犯罪
    者，應諭知無罪之判決，刑事訴訟法第一百五十四條、第三百零一條第一項分別
    定有明文。又事實之認定，應憑證據，如未能發現相當證據，或證據不足以證明
    ，自不能以推測或擬制之方法，為裁判基礎。況告訴人之告訴，係以使被告受刑
    事訴追為目的，是其陳述是否與事實相符，仍應調查其他證據以玆審認；且認定
    不利於被告之事實，須依積極證據，茍積極證據不足為不利於被告事實之認定時
    ，即應為有利於被告之認定，更不必有何有利之證據，最高法院五十二年台上字
    第一三○○號、三十年上字第八一六號著有判例可資參照。本件公訴人認被告涉
    有右揭犯行，無非係以告訴人甲○○之指述、被告等所立之切結書、工資表，及
    調查檢舉虛報薪資案件談話紀錄、工程承攬合約書等為所憑之主要論據。
三、訊據被告丁○○固坦承有在切結書上簽名，被告丙○○固坦承切結書之內容及簽
    名為其所書寫，惟均堅決否認有何業務登載不實及違反稅捐稽徵法之犯行，丁○○辯稱：當時因沒工作，有人拿一千五百元給伊簽切結書，伊並未承包甲○○工
    程，更未代領薪資，亦未在工資表上蓋章等語，丙○○辯稱：當時因脊椎受傷無
    法工作而在萬華當遊民，有人拿資料並給一千五百元，伊才簽切結書，但只有寫
    切結書而已，並未代領薪資，亦未在工資表上蓋章等語，經查：
   （一）告訴人甲○○迭於偵查及本院調查時證稱：伊承包臺北縣中壢市○○路領
         袖王朝及苗栗縣頭份鎮陽明山莊工地工程，將其中部分工程轉包與丁○○
         、丙○○、乙○○（因死亡業經不受理判決），由被告等自行招募工人並
         製作工資表及切結書後向伊領取薪資，且於偵查及本院庭訊時亦當庭指認
         丁○○及丙○○即為向伊承包工程領款之人，並證稱潘、謝二人曾同時到
         中壢及苗栗工作（見本院八十九年七月十九日訊問筆錄），惟丁○○及潘
         燕川於本院調查時均供稱渠等二人並不相識，亦均不認識甲○○、乙○○
         （見本院八十九年九月一日審理筆錄），而觀諸乙○○於台灣板橋地方法
         院檢察署八十六年度偵緝字第八八三號偽造文書案件中辯以伊沒有向李天
         進承包工程，也不認識甲○○，卷附切結書內之簽名係伊所寫，但內容不
         是伊所為（見台灣板橋地方法院檢察署檢察官八十六年度偵緝字第八八三
         號起訴書）等情，亦與丁○○、丙○○供述經過相符，此外，甲○○就「
         丙○○有承包施作繫爭工程」、「勤興工程行沒有虛列人頭逃漏稅捐」、
         「丙○○有將繫爭工程款領走」、「丙○○不是勤興工程行使用的人頭」
         各點，經送法務部調查局測謊結果，均呈情緒波動反應，鑑定結果認李天
         進應係說謊，此有八十九年六月七日法務部調查局（８９）陸（三）字第
         ８９０３９１２１號鑑定通知書附卷可稽，是告訴人前述所指丁○○、潘
         燕川有承包工程、代領薪資一節之真實性，即非無疑。
   （二）其次，依卷附丙○○所立之切結書原本載明：「本人丙○○確實８３年度
         包勤興工程行中壢市○○路領袖王朝工程及苗栗縣頭份鎮陽明山莊工程，
         所有工程款以工資報表領工資。如果勤興工程行工資報表有所問題本人潘
         燕川願負一切法律責任」（置於八十六年度偵緝字第六六四號卷內證物袋
         ），其內容與丁○○及乙○○所立之切結書內容完全相同（見八十六年度
         偵字第一一五六一號卷第三至六頁），若渠等三人確實承包上開工程而出
         於自己意思簽立切結書，內容上應會有所差異才是。而觀之乙○○所立之
         切結書，在第一行及最後一行「乙○○」之姓名欄上，均有（）之標記，
         丁○○所立之切結書最後一行「丁○○」之姓名欄上，亦有（）之標記，
         若切結書是自己所立，何以要在自己姓名上標註括弧符號？是以對照三份
         切結書之內容，及乙○○、丁○○之切結書上有（）之不正常標示，不難
         看出此切結書是例稿格式，並將本人「某某某」部分以（）代替，俟確定
         本人後再填上姓名，故上開切結書並非出於被告二人真意所為甚明。
   （三）又告訴人出具之工資報表，其上之字跡與被告二人顯不相同，且工資表上
         被告等代領工資所蓋之章與切結書上所用之章亦不相同，尚難認上開工資
         表為被告二人所製作，而告訴人主張丁○○共詐領工資二百七十九萬元，
         丙○○共詐領工資二百零七萬元，渠等二人代領之工資款金額非微，且歷
         時二年之久，代領次數亦非屈指可數，衡諸常情，告訴人應會要求具領人
         開立簽收之憑證，並載明所代領者之姓名、時間、金額，以杜絕爭議，惟
         經本院訊以告訴人是否有付款給被告之證據時，告訴人答稱「都是領現金
         給他們，沒有讓他們簽收的證據。因為時間很久了，也找不到領錢的證據
         」（見本院八十九年九月一日審理筆錄）云云，且工資表上亦無任何時間
         之記載，若如告訴人所述交付被告之工資金額分別達二百萬元以上，豈有
         連如何領款交付均無法交代，而未簽立簽收憑證豈有讓被告二人代領工資
         之理？顯見告訴人之指述與常情有違。
    綜上所述，足認被告二人所辯並未向告訴人承包工程、沒有代領工資，簽切結書
    只是當人頭乙節，應堪信為真實。此外，復查無其他積極事證足認渠等有何偽造
    文書、違反稅捐稽徵法之犯行，揆諸前揭說明，應為無罪之諭知。
據上論斷，應依刑事訴訟法第三百零一條第一項，判決如主文。
本案經檢察官林美玲到庭執行職務
中    華    民    國      八十九      年      九    月       十五       日
                                      臺灣臺北地方法院刑事第六庭
                                          審判長法  官  劉  慧  芬
                                                法  官  林  欣  蓉
                                                法  官  蔡  如  琪
右正本證明與原本無異
如不服本判決，應於判決送達後十日內，向本院提出上訴狀。
                                                書記官  黃  鈴  容
中    華    民    國      八十九      年      九    月       十八       日


司法院資訊處製作；財團法人民間司法改革基金會備份。
